臺灣苗栗地方法院刑事判決　　　　　　　　　　　　　　九十年度訴字第三一四號
　　公　訴　人　臺灣苗栗地方法院檢察署檢察官
　　被　　　告　丁○○
　　指定辯護人　本院公設辯護人　辛○○
　　被　　　告　丙○○
　　指定辯護人　本院公設辯護人　壬○○
右列被告因偽造貨幣案件，經檢察官提起公訴（九十年度偵字第三四八九號），本院
判決如左：
    主  文
丁○○共同連續行使偽造之通用紙幣，累犯，處有期徒刑肆年。扣案之偽造新臺幣壹
仟元紙鈔共伍拾貳張均沒收。
丙○○共同連續行使偽造之通用紙幣，累犯，處有期徒刑肆年陸月。扣案之偽造新臺
幣壹仟元紙鈔共伍拾貳張均沒收。
    事  實
一、丁○○前因違反麻醉藥品管理條例及竊盜案件，經法院定應執行有期徒刑十月確
    定，甫於八十八年二月二日縮刑期滿執行完畢。丙○○曾因竊盜及偽造文書案件
    ，分經法院判處有期徒刑一年二月及七月確定，經接續執行後，甫於民國八十六
    年四月二十一日縮刑期滿執行完畢，均不知悔改。丁○○經丙○○之介紹而認識
    名為「子○○」之成年男子（未據檢察官起訴），竟於九十年七月中旬，在桃園
    縣龍潭鄉，以新台幣（下同）二萬三千元之代價，向「子○○」換得編號ＤＭ七
    二九二二二ＨＸ、ＤＳ二四七七八九ＡＹ之舊版千元通用紙幣與編號ＪＫ二八六
    九八○ＶＥ、ＪＮ三三三九四六ＸＦ、ＪＬ九六五四一七ＶＨ與其他不詳編號之
    偽造千元通用紙幣共九十二張後，丁○○即將其中十餘張較不像之真鈔之偽鈔挑
    出撕掉，剩餘偽鈔約八十張後加以收集。嗣丙○○經由丁○○之告知，亦明知丁○○已向「子○○」處收集到偽鈔，二人竟共同基於行使偽造通用紙幣之概括犯
    意聯絡，連續自九十年七月十六日中午起，前往癸○○（業經檢察官為不起訴處
    分確定）之桃園縣平鎮家中，搭載癸○○後，沿桃園縣浦心、楊梅、新竹縣新豐
    至南寮之路上，或由丙○○、丁○○單獨下車、或由丙○○及丁○○二人一起下
    車，每次均持上開一千元之偽鈔一張，向商家購買香煙、檳榔、康貝特、維士比
    飲料及水果等物，以騙取找回之真鈔及所購買之物品多次後，當日晚上又開回桃
    園縣平鎮休息。再於翌日上午起，由丁○○開車，搭載丙○○及不知情之癸○○
    ，從國道第三高速公路（即北二高）往南，在竹東交流道駛下高速公路後，沿台
    三線，經新竹縣竹東鎮、北埔、苗栗縣南庄鄉之附表一編號一至三及獅潭鄉之附
    表一編號四等處，仍由丙○○或丁○○共同基於前述行使偽造通用紙幣之概括犯
    意聯絡，由丁○○或丙○○單獨下車，每次仍各持上開一千元之偽鈔一張，向商
    家或檳榔攤購買巧克力、香煙、檳榔、黑瓜子、白瓜子及飲料等物，以騙取找回
    之真鈔及所購買之物品多次，其中北埔一處由丁○○持偽鈔購物並未成功，丁○○及丙○○並於附表一編號三之時、地，利用不知情之癸○○下車持偽鈔購物，
    因為胡美冉發覺始未得逞。總計該二日共由丁○○行使偽鈔十餘次，丙○○行使
    偽鈔約十次。嗣於九十年七月十七日十六時許，在苗栗縣獅潭鄉己○○經營之泰
    成商店前，由丁○○單獨下車進入該商店，欲以偽鈔購物時，惟尚未將偽鈔拿出
    時，即遭據報前來之警員及發覺係偽鈔之乙○○趕到加以制止（此部分僅只於預
    備階段，尚不構成犯罪）後，丁○○即跑出店內，並持所有尚未使用之偽鈔逃跑
    ，嗣經警於後追逐始將丁○○逮捕，並扣得偽鈔五十二張及附表編號二所示之物
    （其中扣案之巧克力應為十包，起訴書誤為九包，另偽鈔約三至五張，則在丁○○逃跑途中掉落山溝，經撿拾後已破爛，故並未移送）。
二、案經苗栗縣警察局大湖分局報請臺灣苗栗地方法院檢察署檢察官偵查起訴。
    理  由
一、訊據被告丁○○對於意圖供行使之用而收集偽鈔，進而於九十年七月十七日與丙○○共同行使偽鈔，由伊換取十幾次偽鈔、林明與換取約十次左右偽鈔之犯行坦
    白承認，惟否認有自九十年七月十六日即開始換偽鈔，辯稱：伊係七月十五日，
    與「子○○」約在桃園埔心與龍潭的路旁見面，拿到九十二張偽鈔後，在七月十
    七日才開始使用，而丙○○有單獨使用偽鈔約十次左右，伊是在林明與換了五、
    六張偽鈔後才告訴丙○○是偽鈔云云。被告丙○○則辯稱：伊不知道「子○○」
    有賣偽鈔給丁○○，在七月十七日伊確實有向丁○○拿錢下車買二次東西，但是
    後來被警察抓到後才知道是偽鈔云云。指定辯護人則為被告丙○○辯護稱：被告
    丁○○先後多次就丙○○是否在知情之狀況下行使千元偽鈔有反覆不一之陳述，
    而被告丙○○之供詞則始終如一，均否認犯行，故丙○○之供詞應較堪採信，及
    本件扣得之真鈔及購物所得之物，扣除被告丁○○與丙○○身上本攜帶之真鈔，
    計算之結果，由丁○○所行使及丙○○在不知情之情況下所行使之偽鈔次數應為
    十三次，亦非檢察官起訴之二十餘次。惟查：
    (一)被告丁○○於本院九十年七月十八日，審理檢察官聲請羈押丙○○案件時，已
      供述：「因為是『謝』（即子○○）主動打電話給我，叫我去龍潭九龍村往八
      ○四醫院那邊的透天二層住宅的住處去找他，房子是在巷內。我到了那裡之後
      ，『謝』已經在那邊等我了」，與其於本院九十年十一月十三日訊問時所供：
      伊與子○○約在埔心與龍潭的路旁見面，見面後子○○說他有偽鈔，他就用信
      封內裝九十二張千元的偽鈔給我，說要當還我的錢，當時謝是開福特的老車之
      詞已完全不符，亦與被告丙○○於本院九十年十月二十六日訊問時供述：案發
      前的一個星期丁○○有問我子○○的電話，且後來子○○也有打電話問我胡的
      電話之詞不符；而以被告丁○○於九十年八月三十一日偵訊、本院九十年十一
      月十三日、九十一年三月二十七日通緝到案時所供：「（問：丙○○何時知道
      所持千元鈔為偽鈔？）丙○○與我下車購物時即知我是持偽鈔」、「今年（即
      九十年）七月初的時候子○○本來要向林（即丙○○）借錢，但林身上沒有錢
      ，所以林跟我借二萬多元再拿給謝，林當時跟我說謝在七月十日要把還錢給我
      ，但後來謝沒有把錢還我，七月十二、三日謝打電話給林說要還我錢，林就告
      訴謝我的電話後，謝就直接打電話給我說他現在有錢，我們就約在埔心與龍潭
      的路旁見面，見面後他說他有偽鈔，他就用信封內裝九十二張千元的偽鈔給我
      ，說要當還我的錢」、「（問：你怎知子○○有販賣偽鈔？）係丙○○告訴我
      的」，及被告丙○○於警訊時所稱：「（問：丁○○交你千元偽鈔購物去購物
      ，你是否知情？）因為都沒有一次買好，分很多次買，我也覺得很奇怪，心裡
      也有懷疑，但他只叫我不要問，所以我也沒有追問。（問：丁○○稱你們換得
      的錢大家共同花用，是否屬實？）反正路上加油、吃飯都是他付錢，其他的我
      也不管，租車的六千元也是丁○○拿給我的」、本院九十年十月二十六日所供
      述：「案發前三至五天左右，胡（即丁○○）有當面跟我說阿澤（即子○○）
      有在賣偽鈔，他要向他買」之詞，並參以證人癸○○所證述：與丁○○不熟，
      丙○○是我乾哥哥，七月十六日丁○○與丙○○有下車買很多次，都是買一些
      零食、香煙、水果，光香煙就分別買了很多次，且香煙都還沒有抽完就再去買
      之詞，及被告丁○○於本院訊問時供稱：七月十七日是由丙○○開車要到（苗
      栗市）苗栗看守所後面去找一位警員，且在獅潭及南庄如果有買到東西就拿回
      車上，如沒有買到東西就馬上走，所以沒有作任何停留，而被告丙○○卻供稱
      ：當時丁○○說要到南庄看朋友，在南庄時伊有先下車買完瓜子後，回來車上
      後再與胡一起去蓬萊派出所斜對面去找胡的朋友阿龍，但沒有找到阿龍，我們
      就走了之詞完全不符，則如被告丁○○非偕同丙○○，並利用不知情之癸○○
      以偽鈔購物，焉有根本不知到苗栗之目的為何，且均由丁○○出錢之理？足證
      丙○○於下車購物時，確已知悉所使用者為偽鈔，所辯係被警察抓到後才知是
      偽鈔之詞，尚不足採信。
    (二)被告丁○○及丙○○雖均否認於九十年七月十六日有以偽鈔購物，被告丙○○
      於本院九十年十月二十六日訊問時供稱：「（問：七月十六日當天早上有無與
      胡碰面？）沒有，只有傍晚碰面，碰面後我與胡開車去載謝，約七點多左右，
      我們與胡有開車回我中壢平鎮的住處，後來晚上十點多左右，胡的太太打電話
      給他，我們才與謝開車回胡在湖口的家，約深夜十二點又回我中壢平鎮的住處
      ，七月十六日這期間，我們都沒有出去買東西」，被告丁○○於九十年十一月
      十三日本院訊問時則表示：「我是在九十年七月十六號打電話給林，當天傍晚
      我先開我的貨車去載林，後來我們二人一起去租車子，租車的錢是我出的，租
      完車子後我們先去載癸○○，再一起開車到我在新竹新豐鄉的家，然後謝與林
      他們二人就開車走了，我就與我太太及小孩去逛夜市，後來約晚上很晚的時候
      林又打電話要來載我，我告訴他第二天早上才來載我，第二天我們三人由林開
      車到苗栗看守所後面去找一位警員」。惟查，被告丙○○在警、偵訊時已表示
      ：七月十六日中午，丁○○與我去找癸○○，再到丁○○家玩，丁○○叫我去
      換車，十七日七、八點才出門之詞，核與證人癸○○於警、偵訊所稱：七月十
      六日中午他們（即丁○○及丙○○）打電話約我出去，從平鎮出發，經楊梅、
      浦心、新豐、南寮，十六日當天又開回平鎮，十七日從平鎮出發等詞相符，足
      證被告丁○○、丙○○所稱七月十六日並未以偽鈔購物之詞已值存疑。而證人
      癸○○於本院訊問時表示：「七月十六日中午我人在家裡，胡與林到我平鎮的
      家裡找我，後來我們三人開車在桃園縣平鎮、楊梅、湖口、新竹、埔心附近閒
      逛，這期間有下車買東西很多次，大部分是胡（順雄）與林（明興）各別下車
      去買，都是買一些零食、香煙、水果，光香煙就分別買了好幾次，且香煙都還
      沒抽完就再去買，當天他們二人有一起下車幾次，但我不知道他們下車作甚麼
      ，他們如果是一起下車時，有時是二人同時下車，有時是一人先下車後另一人
      也跟著下車，回車上時有時有買東西，有時沒有買東西回車上，後來我們三人
      一起回平鎮我的家後就沒有再做甚麼事，七月十七日早上我們又坐同一輛的車
      子去玩，那天我們又去楊梅、埔心閒逛，後來我們是走省道到龍潭上北二高到
      苗栗，當時是胡開車我是坐在前座，林是坐在後座，在車上時我們在聊天、聽
      音樂，下高速公路後我們也是在車上聊天，並且往山上比較偏僻的地方走，並
      且有下車來買東西，且他們二人都有下來買東西，二人加起來約下車五次以上
      ，我當時並沒有起疑心是偽鈔，當天我有拿丁○○給我的千元鈔去買東西，但
      商店的老闆覺得錢怪怪的，並要我再拿另一張出來，我就回車上告訴丁○○及
      丙○○，胡又拿另一張給我，但老闆還是說怪怪的，我就再拿回去給丁○○，
      至於丙○○則坐在後座那裡沒有作甚麼事，我要下車買東西時林有看到我下車
      ，丙○○在我下車買東西之前及之後，都有去買東西，在我沒買成東西後，丙○○有下車買過東西帶回車上，也有下車但沒有帶東西回車上」之詞，核與被
      告丁○○於九十年八月三十一日偵訊時供述：「（問：九十年七月『十六』、
      十七日與丙○○、癸○○一同出遊期間，各持偽鈔購物幾次？）癸○○有一次
      ，我下車購物十多次，每次皆持千元偽鈔購物，所購者為香煙一條或一包、檳
      榔、維士比、康貝特、巧克力，另保力達可能是丙○○所買。丙○○大約下車
      購物十次，他均自我皮包內取出千元鈔買香煙、檳榔，他所買之香煙並非整條
      ，每次約買二至三包。扣案長壽香煙是我買的」之詞大致相符，參以癸○○於
      本案因不知行使偽鈔之情，與本案較無利害關係，所述自較可採，而被告丁○○雖於本院審理時始供述：於收集到九十二張偽鈔後有將十幾張較不像之偽鈔
      撕掉，惟此與其於警訊時所表示：「（問：你們所持用之偽鈔是何人所有？總
      共有幾張？什麼面額？）我們所持用之偽鈔是我所有。總共有八十張，一仟元
      面額」相符，足證尚可採信，核對其後被警查獲共五十二張之偽鈔，並扣除丁○○於逃跑途中掉落山溝之三至五張已破爛未扣案之偽鈔，則丁○○與丙○○
      二人所使用之偽鈔數量確應為二十幾張，足證被告丁○○與林明與於九十年七
      月十六日、十七日所行使偽鈔之數量確應為丁○○十數次、丙○○約十次無訛
      ，故丁○○其後雖對丙○○行使偽鈔之數目迭有更異，並表示九十年七月十七
      日始開始行使偽鈔之詞，顯均不足採信，參以被告丁○○、丙○○既已於九十
      年七月十六日即已開始行使行使偽鈔，則於當晚回到住處，勢會將所購之物加
      以搬卸之理，故尚無從以查獲之物品數目，而推論其等只行使偽鈔十三次左右
      ，故此亦不足為被告丙○○有利之認定。
    (三)綜上所述，被告丁○○、丙○○所辯之詞，均無足採信，其等確有右揭之犯行
      ，並據被害人戊○○、丑○○、乙○○、胡美冉於警訊、證人乙○○、己○○
      及查獲警員甲○○、庚○○等證述明確，並有贓物認領保管單三紙、扣案之偽
      鈔及物品在卷可證。而扣案之千元紙鈔經檢送中央印製廠鑑定，認該批舊版偽
      鈔均以彩色噴墨方式仿印，紙質與真鈔不同、水印以灰色墨在紙張背面仿製、
      安全線以壓折方式仿造、紙張四角「壹仟」、「1000」面額數字及人像衣領部
      分以壓凸方式仿凹版油墨凸起效果；該批新版壹仟元偽鈔均以彩色雷射輸出方
      式（含彩色影印）仿印、無隱藏字及凹版印紋凸起效果、紙質與真鈔不同、水
      印以灰色墨仿製、安全線以黏貼箔膜（含面額數字）方式仿正面五段裸露部分
      、無折光變色反應、正面左下方之「1000」面額數字無折光變色效果，均屬偽
      造一節，有中央銀行發行局九十年十月四日（九○）台央發字第○三○○五○
      八六○號函在卷可稽。本件事證明確，被告丁○○、丙○○之犯行均堪認定。
二、核被告丁○○、丙○○所為，均係犯刑法第一百九十六條第一項之行使偽造之通
    用紙幣罪，及第三項行使偽造之通用紙幣未遂罪。被告丁○○意圖供行使之用而
    收集偽造通用紙幣之低度行為，為行使偽造通用紙幣之高度行為所吸收，不另論
    罪。按行使偽造通用紙幣之行為，本含有詐欺之性質，故不另成立詐欺取財罪（
    最高法院二十九年上字一六四八號判例意旨參照）。被告二人間，就行使偽造通
    用紙幣之犯行，有犯意之聯絡，行為之分擔，均為共同正犯。被告丙○○、丁○○利用不知情之癸○○行使偽造通用紙幣未遂之行為，應認係刑法第一百九十六
    條第三項之行使偽造通用紙幣未遂罪之間接正犯。被告二人先後多次行使偽鈔既
    遂之行為、利用癸○○行使偽造通用紙幣未遂之行為及推由被告丁○○在新竹北
    埔一處持偽鈔購物未成功之行使偽鈔未遂之行為，均時間緊接，犯罪構成要件相
    同，顯均係基於概括之犯意反覆而為，為連續犯，均應依刑法第五十六條規定，
    論以刑法第一百九十六條第一項行使偽造之通用紙幣罪一罪，並各加重其刑。查
    被告丁○○及丙○○有事實欄所載論罪科刑執行情形，有臺灣苗栗地方法院檢察
    署刑案資料查註紀錄表及臺灣高等法院被告全國前案紀錄表各一份在卷可參，其
    二人於有期徒刑執行完畢後，五年以內再犯本件有期徒刑以上之罪，為累犯，均
    依刑法第四十七條規定，遞加重其刑。起訴書雖未敘及九十年七月十六日行使偽
    造貨幣之犯行，惟被告丁○○、丙○○亦均係基於概括犯意所為，核與本件具有
    審判上不可分之連續犯裁判上一罪關係，仍為起訴效力所及，本院自均應予以審
    究；又起訴書雖認被告丁○○與丙○○於九十年七月十七日，在桃園縣之不詳地
    點，亦有行使千元偽鈔之行為，惟查，並無任何之證據證明此部分之犯行，惟起
    訴書既認此部分之犯行，與前揭行使偽造之通用紙幣犯行，有連續犯之裁判上一
    罪，爰不另為無罪之諭知，均附此敘明。爰審酌被告二人犯罪之素行、犯罪之動
    機、目的、由被告丁○○前往收集偽造之偽造通用紙幣數量非少，並由被告二人
    共同行使偽造通用紙幣之次數達二十餘次，已嚴重影響社會經濟運作，危害匪淺
    ，並斟酌被告丁○○犯後雖坦承九十年七月十七日之犯行，惟對同年七月十六日
    之犯行並未坦白承認，及被告丙○○犯後仍否認犯行，飾詞卸責之犯後態度及檢
    察官請求對被告二人均從重量刑等一切情狀，各量處如主文所示之刑，以示懲儆
    。扣案偽造千元紙幣五十二張，雖係被告丁○○所有供犯罪所用之物，惟基於共
    同犯罪行為，應由共犯各負全部責任之理論，應對被告丁○○及丙○○均併予宣
    告沒收。至被告以偽鈔所購之物及找回之真鈔，雖均為被告二人犯罪所得之物，
    但被害人依法得請求返還，並非屬被告二人所有，而其餘真鈔部分既均係被告二
    人所有且非本件犯罪所得之物，依法亦不得沒收，故均不併予宣告沒收，附此說
    明。
據上論斷，應依刑事訴訟法第二百九十九第一項前段，刑法第二十八條、第五十六條
、第一百九十六條第一項、第四十七條、第二百條，罰金罰鍰提高標準條例第一條前
段，判決如主文。
本案經檢察官李基彰到庭執行職務。
中      華      民      國    九十一    年      四      月     三十     日
                                臺灣苗栗地方法院刑事第二庭
                                        法  官  黃  建  都
右正本證明與原本無異
如不服本判決，應於判決送達後十日內向本院提出上訴狀（應附繕本），上訴於臺灣
高等法院臺中分院。
                                        書記官  黃  士  益
中      華      民      國    九十一    年      四      月     三十     日
附錄本案論罪科刑法條全文
刑法第一百九十六條第一項：
行使偽造、變造之通用貨幣、紙幣、銀行券或意圖供行使之用而收集或交付於人者，
處三年以上十年以下有期徒刑，得併科五千元以下罰金。
附表一：
┌──┬─────────┬───┬──────┬───────────┐
│編號│  犯罪時間及地點  │被害人│行使偽鈔之人│    犯  罪  行  為    │
├──┼─────────┼───┼──────┼───────────┤
│ 一 │九十年七月十七日十│丑○○│丙○○      │持一千元偽鈔購買白長壽│
│    │四時四十分許，在苗│      │            │香煙一條及七七乳加巧克│
│    │栗縣南庄鄉蓬萊村六│      │            │力合計三百十元，並獲找│
│    │鄰八十之一號紹文商│      │            │付之真鈔六百九十元。  │
│    │店                │      │            │                      │
├──┼─────────┼───┼──────┼───────────┤
│ 二 │九十年七月十七日十│戊○○│丙○○      │持一千元偽鈔購買黑瓜子│
│    │五時許，在苗栗縣南│      │            │、白瓜子各一包，及巧克│
│    │庄鄉蓬萊村七鄰一百│      │            │力二包，合計二百元，並│
│    │號裕發商店        │      │            │獲找付真鈔八百元。    │
├──┼─────────┼───┼──────┼───────────┤
│ 三 │九十年七月十七日十│胡美冉│利用不知情之│由癸○○持一千元偽鈔，│
│    │五時許，在苗栗縣南│      │癸○○      │欲購買檳榔，因胡美冉已│
│    │庄鄉蓬萊村十九鄰紅│      │            │無檳榔，遂由癸○○返回│
│    │毛館十四之十五號商│      │            │車上後，再下車返回表示│
│    │店                │      │            │欲買黃長壽及七星牌香煙│
│    │                  │      │            │，因遭胡美冉發現用偽鈔│
│    │                  │      │            │，再由癸○○返回車上再│
│    │                  │      │            │取出一張偽鈔，惟仍經胡│
│    │                  │      │            │美冉發現係偽鈔始未得逞│
├──┼─────────┼───┼──────┼───────────┤
│ 四 │九十年七月十七日十│乙○○│丁○○      │持一千元偽鈔購買價值每│
│    │五時三十分許，在苗│之配偶│            │包五十元之大衛香煙及檳│
│    │栗縣獅潭鄉新店村台│      │            │榔各一包，並獲找付真鈔│
│    │三線一一五公里旁之│      │            │九百元。      │
│    │檳榔攤            │      │            │                      │
└──┴─────────┴───┴──────┴───────────┘
